【裁判字號】    97,消債更,1549
【裁判日期】    980327
【裁判案由】    更生事件
【裁判全文】
臺灣臺南地方法院民事裁定          97年度消債更字第1549號
債  務  人  甲○○
上列當事人聲請消費者債務清理事件，本院裁定如下：
    主  文
債務人甲○○自民國九十八年三月二十七日十七時起開始更生程
序。
    理  由
一、按債務人不能清償債務或有不能清償之虞者，得依本條例所
    定更生或清算程序，清理其債務。債務人無擔保或無優先權
    之債務總額未逾新臺幣一千二百萬元者，於法院裁定開始清
    算程序或宣告破產前，得向法院聲請更生。債務人與金融機
    構協商成立者，不得聲請更生或清算，但因不可歸責於己之
    事由，致履行顯有重大困難者，不在此限。本條例施行前，
    債務人依金融主管機關協調成立之中華民國銀行公會會員辦
    理消費金融案件無擔保債務協商機制與金融機構成立之協商
    ，準用前項之規定。消費者債務清理條例第3條、第42條第1
    項及第151 條第5項、第6項分別定有明文。次按法院開始更
    生程序之裁定，應載明其年、月、日、時，並即時發生效力
    ，同條例第45條第1項亦有明文規定。
二、本件債務人主張：債務人甲○○現任職於太子保全股份有限
    公司，每月薪資約新臺幣（下同）24,000元，除此薪資收入
    外，尚有投資1筆20,000元，然累積債務總金額已達2,528,9
    06元，除臺灣銀行124,000 元為存單擔保質押放款外，其餘
    均為無擔保或無優先權之債務，債務人負債顯然超過資產甚
    多，已達不能清償債務或有不能清償之虞之程度。債務人雖
    曾於民國95年7 月31日依照中華民國銀行公會會員辦理消費
    金融案件無擔保債務協商機制與各債權銀行成立協商，約定
    分180 期，按月支付20,964元，至全部清償為止；然以債務
    人協商當時平均每月薪資約16,905元，扣除上開每月依協商
    條件應清償之金額，無法維持最低基本生活，須仰賴親友資
    助，且債務人長女於96年12月3 日出生，開銷越來越大，造
    成無法正常依約繳納協商金額而有不可歸責於債務人之事由
    ，致履行之前與各債權銀行成立協商顯有重大困難。債務人
    雖未曾從事營業活動，僅係一般消費者，復未經法院裁定開
    始清算程序或宣告破產，爰向本院聲請更生等語。
三、經查：債務人主張之上開事實，業據提出債權人清冊、財產
    及收入狀況說明書、債務人清冊、被保險人投保年資資料查
    詢（勞工保險異動）、財政部臺灣省南區國稅局95至96年度
    綜合所得稅各類所得資料清單暨財產歸屬資料清單、戶籍謄
    本、協議書、無擔保債務還款計畫、台北國際商業銀行分期
    償還協議書、財團法人金融聯合徵信中心當事人查詢個人資
    料（信用報告）回覆書、太子公寓大廈管理維護股份有限公
    司97年10月至12月薪資單等件為證，並經本院依職權向債務
    人任職之太子保全股份有限公司函查其任職期間暨任職期間
    每月實際薪資，及調取債務人之郵政、勞、健保及集保資料
    、電子稅務閘門財產所得調件明細表、財政部臺灣省南區國
    稅局所得稅之申報資料等文件審閱，核屬相符，堪認債務人
    確已達不能清償債務或有不能清償之虞之程度。又債務人無
    擔保或無優先權之債務總額亦確實未逾1,200 萬元等情，亦
    有財團法人金融聯合徵信中心當事人綜合信用報告書在卷可
    憑。另債務人前未曾經法院宣告清算程序或宣告破產，亦未
    曾依消費者債務清理條例或破產法之規定而受刑之宣告等節
    ，有本院民事紀錄科查詢表、臺灣高等法院被告前案紀錄表
    在卷可憑。
四、按債務人對於金融機構因消費借貸、自用住宅借款、信用卡
    或現金卡契約而負債務，在聲請更生或清算前，應提出債權
    人清冊，以書面向最大債權金融機構請求協商債務清償方案
    ，並表明共同協商之意旨。債務人與金融機構協商成立者，
    不得聲請更生或清算。但因不可歸責於己之事由，致履行顯
    有重大困難者，不在此限，消費者債務清理條例第151條第1
    、5 項定有明文。債務人甲○○雖曾於消費者債務清理條例
    施行前，與各債權銀行就無擔保債務成立協商，約定每月償
    還20,964元，共分180期，然債務人現每月薪資收入僅約24,
    000元，而依臺灣省98年每月每人最低生活費係9,829元，有
    內政部歷年最低生活費公告1 份在卷可稽。則債務人每月所
    領之薪資扣除其個人最低生活費9,829 元及長女王玟潔（96
    年12月3日生）扶養費2,500元後，已不足支付其之前與各債
    權銀行就無擔保債務成立協商所約定每月應償還之20,964元
    。債務人主張其係因不可歸責於己之事由，致履行上開協議
    顯有重大困難，堪予採信。
五、綜上所述，債務人僅係一般消費者，並未從事營業，其已達
    不能清償債務或有不能清償之虞之程度，其中無擔保或無優
    先權之債務，在1,200 萬元以下，之前雖與各債權銀行達成
    協議，但因不可歸責於己之事由，致履行上開協議顯有重大
    困難，且未經法院裁定開始清算程序或宣告破產，又查無消
    費者債務清理條例第6條第3項、第8 條或第46條各款所定駁
    回更生聲請之事由存在，則債務人聲請更生，應屬有據，爰
    裁定如主文。
中    華    民    國    98    年    3     月    27    日
                  民事第二庭    法  官    張麗娟
以上正本係照原本作成。
本件不得抗告。
中    華    民    國    98    年    3     月    27    日
                                書記官    楊宗倫


司法院資訊處製作；財團法人民間司法改革基金會備份。
